【裁判字號】    98,訴,4042
【裁判日期】    990224
【裁判案由】    妨害性自主罪
【裁判全文】
臺灣臺中地方法院刑事判決              98年度訴字第4042號
公  訴  人  臺灣臺中地方法院檢察署檢察官
被      告  丙○○
選任辯護人  徐曉萍律師
上列被告因妨害性自主罪案件，經檢察官提起公訴（98年度偵字
第13413號），本院判決如下：
    主    文
丙○○無罪。
    理    由
一、公訴意旨略以：丙○○與代號0000-0000 號（以下簡稱甲女
    ，民國75年1月生，詳真實姓名對照表）係國中同學。2人於
    98年4 月15日下午，相約出去吃飯、逛街後，丙○○帶甲女
    至其友人位在臺中縣大里市○○路22巷3 號之住處休息，於
    翌日（16日）凌晨，在上址2 樓房間內，發生性行為。迨至
    98年4 月16日上午10時許，甲女因前一夜未返家，而與其男
    友甲○○互以簡訊聯絡至天亮，正感到疲倦而在睡覺時，丙○○又要求甲女與其發生性行為，並伸手撫摸甲女之胸部及
    下體，經甲女當場拒絕表示「不要」，同時將丙○○之手撥
    開後，丙○○竟以違反甲女意願之方式，將甲女身上之衣物
    脫掉後，以其陰莖插入甲女陰道之方式，對甲女強制性交得
    逞。嗣甲女於98年4 月16日中午12時56分許，利用與丙○○
    出去吃中餐回來之空擋，傳簡訊告知其男友甲○○，表示自
    己遭性侵害，並留下地址。甲○○得知此訊息後，旋於同日
    下午2時至4時許，攔下巡邏車，並報警循線查獲上情，因認
    丙○○涉犯刑法第221條第1項強制性交罪。
二、按犯罪事實應依證據認定之，無證據不得認定犯罪事實；不
    能證明被告犯罪者，應諭知無罪之判決，刑事訴訟法第 154
    條第2項、第301條第1 項分別定有明文。又認定不利於被告
    之事實，須依積極證據，苟積極證據不足為不利於被告事實
    之認定時，即應為有利於被告事實之認定，更不必有何有利
    之證據；認定犯罪事實所憑之證據，雖不以直接證據為限，
    間接證據亦包括在內，然而無論直接或間接證據，其為訴訟
    上之證明，須於通常一般之人均不致有所懷疑，而得確信其
    為真實之程度者，始得據為有罪之認定，倘其證明尚未達到
    此一程度，而有合理性之懷疑存在時，即無從遽為有罪之確
    信，最高法院分別著有30年上字第816 號判例及76年臺上字
    第4986號判例可資參照。且刑事訴訟法第161條已於91年2月
    8日修正公布，其第1項規定：檢察官就被告犯罪事實，應負
    舉證責任，並指出證明之方法。因此，檢察官對於起訴之犯
    罪事實，應負提出證據及說服之實質舉證責任。倘其所提出
    之證據，不足為被告有罪之積極證明，或其指出證明之方法
    ，無從說服法院以形成被告有罪之心證，基於無罪推定之原
    則，自應為被告無罪判決之諭知，亦有最高法院92年度臺上
    字第128號判例意旨可資參照。
三、公訴人認被告丙○○涉犯上開強制性交罪嫌，無非以被告丙○○於警詢及偵查中之自白，告訴人甲女之指訴、證人甲○○於偵查中之證述，及甲女持用手機雙向通聯紀錄、驗傷診
    斷書、員警工作紀錄簿、現場測繪圖各1紙、現場照片2張為
    其主要論據。訊據被告丙○○堅決否認上開犯行，辯稱：甲
    女與伊係國中同屆同學，國中時即已認識，97年3、4月間開
    始交往，不久成為男女朋友，甲女隱匿其已婚生子之事實，
    主動搬至伊住處同居，並於同年6 月將戶籍遷至住處，與伊
    家人共同生活，因家中發生數次竊案，甲女遭伊父逐出，惟
    伊與甲女仍有聯繫；案發前1 日上、下午甲女多次以電話邀
    約，伊遂騎機車出門載甲女逛街、吃飯，2人於晚上8時許並
    同至友人丁○○住處過夜；當晚3 人聊天、喝酒，至翌日（
    16 日）凌晨0時至1時許於2樓房間就寢，伊和甲女遂發生第
    1次性行為，2人即同至1樓浴室洗澡，回2樓房間內再發生第
    2次性行為，及至早晨9時許伊睡醒後，伊撫摸甲女胸部及下
    體，甲女說「不要吵」，惟仍配合伊發生第3 次性行為，甲
    女均係自願與伊發生性行為，並未違反甲女之意願等語。經
    查：
  (一)被告丙○○於偵查中固供稱：「隔天早上9 點多，我們發生
    第3 次性行為。」、「她當時在睡覺，我動手去摸她和她的
    下體，她有說不要，但是她沒有很強烈的拒絕，所以我繼續
    做，她也沒有反抗。」、「她只有跟我說不要，當時我手過
    去碰她，她有將我的手撥開，接著就沒有反抗了。」、「第
    3 次發生性行為時，她只有說不要這樣而已，接下來她都沒
    有繼續反抗。」等語（見偵查卷第17至19頁98年6 月26日筆
    錄）；然其於案發當日在警詢中明確供稱：「我與代號0000
    0000前後發生3次性行為，前2次她有同意，第3 次她說她累
    了，不想要發生性行為。」、「只有被害人在睡覺時，那是
    第3 次，她有說累了不想發生性行為，並用手推我的胸部說
    不要，我不管她就繼續性行為至射精結束。」、「於第3 次
    發生性行為時，被害人只有說不要，沒有很強烈的反抗，所
    以我認為沒有關係，所以我就繼續性行為，直至結束。」等
    語（見警詢卷第3至6頁98年4 月16日筆錄）。參酌被告於案
    發後數小時警詢所為之上開供詞，則被告於偵查中所稱：伊
    與甲女發生性行為前，甲女有表示「不要」，「有把伊手撥
    開」，因甲女未有強烈反抗，所以其繼續與甲女為性行為等
    情。究係因凌晨1、2時許，2人已發生2次性行為，於上午10
    時許甲女因過於疲累，單純表示「不要吵」，惟仍未拒絕再
    次發生性行為？亦或確已違反甲女之意願而發生第3 次性行
    為？已有可疑。
  (二)證人即告訴人甲女於本院審理中，固具結證稱：被告當天未
    徵得伊同意與伊發生性關係，伊當時有跟被告說不要，且以
    手推被告，被告仍強行脫掉伊衣服，伊有說不要，說很大聲
    、很多次等語（見本院卷第47頁反面），而證述被告犯有強
    制性交犯行。惟按被害人在刑事訴訟程序中雖具有證人適格
    （即證人能力），然被害人與一般證人不同，其與被告處於
    絕對相反之立場，其陳述之目的，在使被告受刑事訴追處罰
    ，內容未必完全真實，證明力自較一般證人之陳述薄弱。故
    被害人縱立於證人地位為指證及陳述，且其指證、陳述無瑕
    疵可指，仍不得作為有罪判決之唯一依據，應調查其他證據
    以查其是否與事實相符，亦即仍須有補強證據以擔保其指證
    、陳述之真實性，始得採為斷罪之依據。
  (三)被告所稱：證人甲女與被告係國中同屆同學，97年3、4月間
    開始交往，不久成為男女朋友，並搬至被告住處同居，於同
    年6 月間且將戶籍遷至被告住處，與被告家人共同生活，因
    家中發生數次竊案，甲女遭被告父親逐出，惟被告與甲女仍
    斷斷續續有所聯繫等情，核與證人甲女於本院審理中具結證
    述之情節相符，並據證人即被告之母親戊○○於本院審理中
    具結證述屬實，且有被告之全戶戶籍資料查詢結果、甲女遷
    徙籍資料查詢結果、甲女書寫給被告之信件、情人節卡片、
    電子郵件信箱之通信等資料附卷可稽，足認被告與甲女確曾
    屬有親密關係之男女朋友。又被告所稱：案發前1日（4月15
    日）上、下午甲女多次以電話邀約，伊遂騎機車出門逛街、
    吃飯，2 人於晚上8時許並同至友人丁○○住處過夜，當晚3
    人聊天、喝酒，相談甚歡，至翌日（16日）凌晨0 時許甲女
    與伊回2 樓客房同床共枕等情，業據證人甲女及證人丁○○
    於本院審理中具結證述明確，且有被告所有之台灣大哥大電
    話通聯記錄受話通話明細總覽1 紙在卷（見本院卷第24頁）
    ；另被告所稱：當晚伊與甲女、丁○○3 人聊天、喝酒，至
    翌日（16日）凌晨0時至1時許於2 樓房間就寢，伊和甲女發
    生第1次性行為，2人即同至1樓浴室洗澡，回2樓房間內再發
    生第2次性行為等情，亦據證人甲女具結證述明確。足徵4月
    15日當天確係證人甲女與被告相約外出逛街、吃飯，並同至
    朋友丁○○住處喝酒、聊天、過夜，其間並無任何足以證明
    證人甲女係為被告所強迫外出或過夜之證據。
  (四)(1)證人甲女固指稱當晚被告將伊手機、衣服藏起來，不讓伊
    離開丁○○家云云。然查其於警詢中證稱：約16日『凌晨 0
    時左右』，伊提議要回家，被告說太晚，伊堅持不要，被告
    就將伊隨身物品藏起來云云（見警詢卷第9頁98年4月16日筆
    錄）；於偵查中證稱：伊『晚上10點多』就說要回家，被告
    就將伊衣服及手機藏起來，不讓伊離開，伊只好在被告朋友
    家過夜云云（見偵查卷第10頁98年6 月16日筆錄）；復改稱
    ：被告在『半夜3點多』伊打完電話之後將伊手機藏起來，
    伊一直拜託被告，被告才將手機還給伊云云；另改稱：伊趁
    被告睡著時到隔壁房間，在枕頭下找到伊手機云云（見偵查
    卷第10頁98年9 月28日筆錄）；於審判中再改稱：被告總共
    藏1次手機，12點至1點之間，6、7點找到的云云（見本院卷
    第51頁99年1 月19日筆錄）。(2)證人甲女於審判中證稱：甲○○跟警察到丁○○住處時，當時『手機已經在伊手上』云
    云（見本院卷第55頁反面99年1 月19日筆錄）；證人甲○○
    於偵查中則證稱：「我和警察進去時，丙○○把我女友的鑰
    匙和手機藏起來，我『問丙○○』，我女友的鑰匙和手機在
    哪裡，丙○○才從一個很高的衣櫃將我女友的鑰匙和手機拿
    出來。」云云（見偵查卷第33、34頁98年9 月14日筆錄）、
    於審判中證稱：「我『看到』被告從衣櫃上面拿鑰匙、手機
    ，我有看到手機、鑰匙都是被告拿出來的，鑰匙是從櫃子拿
    出來的，但是手機不知道從哪裡拿出來的，鑰匙是交給我，
    手機交給女友」云云（見本院卷第58頁99年1 月19日筆錄）
    。(3)證人甲女於偵查中證稱：「因為丙○○半夜『有打電話
    』給我男朋友，說我人在他那邊，我男朋友跟我通電話，叫
    我馬上回去，不然他要去報警，可是丙○○將我衣服藏起來
    ，而且還將我手機拿走，所以我沒辦法回去…。」云云（見
    偵查卷第27頁98年9月2日筆錄）；證人甲○○於偵查及審判
    中均證稱：「（你有無和丙○○通過電話？）沒有。」云云
    （見偵查卷第33頁98年9 月14日筆錄、本院卷第57頁反面99
    年1 月19日筆錄）。(4)證人甲女於審判中證稱：「（究竟何
    時傳簡訊告訴你男朋友說你被性侵？）16日早上6、7點。」
    、「是我先跟他說『我已經找到手機』，可是『我衣服還沒
    找到』，他就知道我被性侵了。」云云（見本院卷第54頁99
    年1 月19日筆錄）；證人甲○○於偵查中證稱：「（她何時
    傳簡訊給你表示她被性侵害？）當天中午過後。」云云（見
    偵查卷第32、33頁98年9 月14日筆錄）、於審判中證稱：「
    （甲女發18通簡訊、於98年4 月16日3點50分通話、16日6點
    26分發簡訊給你時，有無提及她被性侵害的事情？）沒有。
    」云云（見本院卷第59頁反面99年1 月19日筆錄）。綜合上
    開甲女與其男友甲○○之證詞，可見甲女就被告何時將其手
    機藏起？是否歸還甲女？亦或甲女自行找到？期間如何與證
    人甲○○聯繫？均前後不一，矛盾百出，且與證人甲○○就
    發現手機之時間、被告當晚有無以甲女之電話與證人甲○○
    聯繫、證人甲○○何時自甲女處知悉其遭被告性侵害等情，
    彼此所證之內容無一相符，益見其證人甲女之指證及證人甲○○之證詞，致堪令人質疑。
  (五)證人丁○○於本院審理中具結證稱：「（98年4 月15日丙○○有跟在場甲女到你住處大里市○○路22巷3 號，當時你們
    3個人一起做了什麼事情？）一起喝酒，然後睡覺。我們3個
    人有一起聊天，喝完之後，因為我們家有很多空房間，我請
    他們在另外一間房間睡。我是睡房間3，他們睡房間2。」、
    「（你們在聊天過程當中，甲女跟被告互動如何？）我所認
    知他們兩個一起就是男女朋友關係。不然為何會從苑裡跑到
    我們大里。他們連這趟來過我家兩趟，第一趟也是有過一夜
    ，也是他們兩個人睡一間，兩趟時間差多久，我忘記了，但
    是有好幾個月了。他們也曾經去過我另外朋友家過。」、「
    （那天一直聊天，後來喝到12點鐘左右，這當中有無聽到甲
    女說她要回家？）沒有。」、「（有無感覺到被告有強迫甲
    女的行為，讓甲女有感覺不舒服或勉強的態度？）我沒有感
    覺到他們的關係有惡化。」、「（你有無聽到甲女有什麼求
    救、大叫聲？）沒有。」等語（見本院卷第89頁反面、第90
    頁99年2月2 日筆錄）。是甲女與被告及丁○○3人一同喝酒
    聊天2、3小時之久，彼此相談甚歡，證人丁○○始終認為被
    告與甲女仍係男女朋友關係，未曾感受到甲女有為被告強迫
    或勉強至其住處之情形；而以證人丁○○與被告、甲女當晚
    所睡之房間距離，僅相隔一間廁所浴室，且均為木製房門，
    有員警所繪製之2 樓平面圖及現場照片足憑（見本院卷第73
    、74、78頁），而當天在證人丁○○未關上房門之情形下，
    於被告與甲女發生性行為時，如甲女確係遭強暴而如甲女所
    言其有發出求救及大叫之聲音，衡情證人丁○○焉有不被驚
    醒之可能？又證人甲女於審理中證稱：「（發生第二次性關
    係之後，被告是否清醒？）是。他是在第二次之後三、四點
    才睡，睡到八、九點。我都沒有睡。我都一直清醒。」等語
    （見本院卷第46頁反面99年1 月19日筆錄），則如甲女所言
    其手機、鑰匙、衣服為被告藏匿不讓其離開，其當可利用此
    一被告熟睡時機設法逃離，或向隔壁未關房門之丁○○求救
    ，其竟捨此不為，顯然違反常情；於該日（16日）中午時分
    ，證人甲女亦自陳和被告手牽手外出吃中飯，於12時52分甲
    女且曾和手機0000000000號之另位男性友人以手機連絡等語
    （見本院卷第54頁正反面99年1 月19日筆錄），則甲女果如
    其所言該日上午10時許遭被告強制性交，其竟仍於同日中午
    與被告手牽手外出吃中飯，其間復以手機與另位男性友人聊
    天，而未乘隙逃離或向友人求救？亦顯與常情有違；再被告
    新任男友甲○○於同日下午4 時許，帶同員警多人前來丁○○住處時，被告與丁○○均在熟睡，係證人甲女前往開門，
    為證人甲女所自陳，並與證人甲○○、員警楊順淵具結證述
    之情節相符。證人楊順淵另證稱：甲女下樓開門時，沒有特
    別慌張、沒有哭泣，沒有不同的反應等語；證人丁○○證稱
    ：當天中午伊未去吃飯，一直睡到警察叫伊起床，甲女沒有
    說被性侵害，只說是其開門讓警察進來，甲女並沒有傷心、
    難過、憤怒或哭泣等語（見本院卷第87頁反面、第91頁99年
    2月2日筆錄），是甲女如真有被性侵害或跨夜控制自由之情
    事，於新任男友甲○○會同員警前來解救之反應，竟然態度
    和緩平靜，亦顯然與一般認知之經驗法則有違。再參酌卷附
    之驗傷診斷書，甲女除僅有陰道舊有撕裂傷2 處外，並無任
    何陰道之新傷痕，且其全身並無任何外傷，甚至連一般因拉
    扯、掙扎所造成之紅腫、瘀挫傷之記載均無，有該驗傷診斷
    書附卷可憑，其情況核與一般被強制性交之被害人完全不同
    ，甲女是否確為被告強制性交，實令人有高度之懷疑。
四、綜上所述，被害人甲女於案發後，於警偵審中就其被性侵害
    情節前後之證述不一，而證人甲○○所證述之情節，亦與證
    人甲女所述不符；又驗傷診斷書僅記載甲女陰道舊有撕裂傷
    2 處，並無其他新傷害之記載，均詳述如前，是前開證詞與
    驗傷診斷書、通聯紀錄等均不足以作為不利於被告之證據。
    本案除被害人甲女唯一之指訴外，並無其他積極證據足以證
    明被告有違反甲女意願為性交行為。從而，被告上開所為對
    甲女未違反其意願而為性交之辯解，即堪採信。此外，復查
    無其他積極證據，足以證明被告丙○○涉有上開犯行，自難
    僅憑被害人甲女於案發後前後不一之指訴，遽論被告丙○○
    有何強制性交之犯行，其犯罪不能證明，參諸前開規定與判
    例意旨，自應諭知被告丙○○無罪之判決。
據上論斷，應依刑事訴訟法第301條第1項，判決如主文。
本案經檢察官乙○○到庭執行職務。
中    華    民    國    99    年    2     月    24    日
                  刑事第九庭  審判長法  官 朱光國

                                    法  官 林慧英

                                    法  官 唐光義

以上正本證明與原本無異。
如不服本判決應於收受判決後10日內向本院提出上訴書狀，並應
敘述具體理由；其未敘述上訴理由者，應於上訴期間屆滿後20日
內向本院補提理由書（均須按他造當事人之人數附繕本）「切勿
逕送上級法院」。
告訴人或被害人對於判決如有不服具備理由請求檢察官上訴者，
其上訴期間之計算係以檢察官收受判決正本之日期為準。 
                                    書記官 黃聖心
中    華    民    國    99    年    2     月    26    日

司法院資訊處製作；財團法人民間司法改革基金會備份。
